【裁判字號】    98,交抗,1848
【裁判日期】    980812
【裁判案由】    違反道路交通管理處罰條例
【裁判全文】
臺灣高等法院交通事件裁定            98年度交抗字第1848號
抗  告  人
即受處分人  甲○○
上列抗告人因違反道路交通管理處罰條例案件，不服臺灣桃園地
方法院，中華民國98年6 月30日所為裁定（原審案號：98年度交
聲字第1428號），提起抗告，本院裁定如下：
    主  文
原裁定撤銷，發回臺灣桃園地方法院。
    理  由
一、原裁定意旨略以：
  (一)按受處分人不服道路交通管理處罰條例第8 條所定主管機關
    所為之處罰者，得於接到裁決書之翌日起20日內，向管轄地
    方法院聲明異議；又交通法庭認聲明異議不合法律上之程式
    ，且其不合法律上之程式無從補正者，應以裁定駁回之，道
    路交通管理處罰條例第87條第1 項、道路交通案件處理辦法
    第18條前段分別定有明文。是受處分人自應依法於上開規定
    期間內向法院聲明異議，倘受處分人逾期提出，法律程式上
    已無從補正，法院自應依法裁定駁回。
  (二)經查，異議人於民國98年3月4日上午9 時23分許，駕駛車牌
    號碼262-YD營業小客車，於行經臺北市○○○路與常德街口
    時，因未向警察機關辦理職業登記領取登記證即行執業，遂
    遭警掣單舉發，並經原處分機關即交通部公路總局臺北區監
    理所基隆監理站於98年5月26日，以基監字第裁42-A00XFA11
    1 號開立違反道路交通管理事件裁決書，改以異議人不依規
    定辦理執業登記證經依法處罰仍不辦理為由，裁罰異議人吊
    銷駕駛執照並1 年內禁考在案之事實，有臺北市政府警察局
    98年3月6日北市警交大字第A00XFA111 號舉發違反道路交通
    管理事件通知單及原處分機關前揭違反道路交通管理事件裁
    決書各1 紙在卷可稽。又上開裁決書於前揭日期開立後，即
    於同日送達異議人收受乙情，亦有原處分機關送達證書1 紙
    附卷可據，是上開裁決書於98年5 月26日業已合法送達予異
    議人之事實，應堪予認定，則原處分機關之上開裁決書應已
    於98年5 月26日發生送達之效力。再異議人之住所地係在桃
    園縣大溪鎮，有異議人個人基本資料查詢結果1 紙及本件聲
    明異議狀1 份在卷可參，而依司法院所發布之「法院訴訟當
    事人在途期間標準」第4 條第1款第2目及第2條第1款之規定
    ，須扣除在途期間1 日，故異議人如欲聲明異議，應於接到
    裁決書之翌日起20日加計1日在途期間內，即於98年6月16日
    以前提出，然異議人卻遲至98年6 月18日始經由原處分機關
    向本院提出聲明異議狀，有蓋有原處分機關上開收文日期章
    之本件聲明異議狀附卷可考，則異議人之聲明異議顯已逾上
    開20日之法定不變期間。是以，本件聲明異議既不合上開法
    定程式，且無從補正，參諸前揭規定及說明，本院自應依法
    駁回其異議，另關於實體上之異議事由即無從審究，併予敘
    明等語。
二、抗告意旨略以：抗告人即受處分人甲○○於98年3月4日上午
    約9 時30分許，係欲將已保養完畢之計程車送回車行，所以
    才駕車行經臺北市○○○路與常德街口而遇警攔停，並非在
    該處排班候客，乃請求法院審理云云。
三、經查：
  (一)按受處分人，不服主管機關所為之處罰，得於接到裁決書之
    翌日起二十日內，向管轄地方法院聲明異議；依道路交通管
    理處罰條例第87條規定向管轄法院聲明異議之期間，自裁決
    送達之翌日起算，並得依法扣除在途期間；又聲明異議，應
    以司法狀紙敘述異議之理由，提出於原處分機關為之，道路
    交通管理處罰條例第87條第1 項，道路交通案件處理辦法第
    12條分別定有明文。
  (二)本件抗告人即受處分人甲○○（下稱受處分人）於交通部公
    路總局臺北區監理所基隆監理站裁決書送達時之住所係位於
    桃園縣大溪鎮，其聲明異議，依上揭規定，應向臺北區監理
    所基隆監理站為之，能否謂為在原審法院管轄區域內，僅依
    法院訴訟當事人在途期間標準第4 條第1款第2目、第2條第1
    款規定，扣除1 日之在途期間即足？或應併依法院訴訟當事
    人在途期間標準第3條第1項第1款第1目規定，按該法院區域
    之在途期間日數，再加其居住地地方法院管轄區域內之在途
    期間日數，即須扣除3 日之在途期間？倘應併依法院訴訟當
    事人在途期間標準第3條第1項第1款第1目規定計算在途期間
    無誤，受處分人聲明異議，應於上開裁決書送達之翌日起23
    日（即異議期間20日加計在途期間3日）內，即於98年6月18
    日以前提出（末日非休息日）於原處分機關，則受處分人於
    98年6 月18日具狀向原處分機關聲明異議，有卷內受處分人
    聲明異議狀上所蓋之原處分機關收件章足憑（見原審卷第 3
    頁），能否仍以其逾期提出異議之聲明而從程序上逕予駁回
    ？或應為實體上之調查審認？殊非無疑。此攸關受處分人異
    議之聲明是否逾期及其法定救濟權利之保障，顯有再予調查
    釐清之必要。
三、綜上所述，原裁定既有上開適用法則當否之瑕疵可指，自應
    由本院撤銷原裁定，發回原審法院另為適法妥當之處理，以
    昭折服。
據上論結，應依道路交通案件處理辦法第26條，刑事訴訟法第41
3條前段，裁定如主文。
中    華    民    國    98    年    8    月     12    日
                  刑事第十二庭審判長法  官  陳榮和
                                    法  官  施俊堯
                                    法  官  蔡新毅
以上正本證明與原本無異。
不得再抗告。
                                    書記官  楊秋鈴
中    華    民    國    98    年    8     月    13    日


司法院資訊處製作；財團法人民間司法改革基金會備份。
